【裁判字號】    95,上易,749
【裁判日期】    951220
【裁判案由】    侵權行為損害賠償
【裁判全文】
臺灣高等法院民事判決                 95年度上易字第749號
上  訴  人  甲○○
訴訟代理人  楊建強律師
被上 訴 人  丙○○
上列當事人間侵權行為損害賠償事件，上訴人對於中華民國95年
7月14日臺灣臺北地方法院95年度訴字第3944號第一審判決提起
上訴，本院於95年12月6日言詞辯論終結，判決如下：
    主      文
原判決關於駁回下列第二項之訴部分，及該部分假執行之聲請，
並訴訟費用（除確定部分外）之裁判廢棄。
被上訴人應再給付上訴人新台幣萬元，及自民國九十五年四月
十三日起至清償日止，按週年利率百分之五計算之利息。
其餘上訴駁回。
第一審（除確定部分外）、第二審訴訟費用，由被上訴人負擔百
分之五，餘由上訴人負擔。
    事實及理由
一、上訴人起訴主張：伊於民國92年11月17日，在臺北縣三重市
    友人家住處，巧遇素有債務糾葛之被上訴人，兩造即至臺北
    縣三重市○○○路與忠孝路口（下稱系爭處所）商談財務問
    題，繼而發生口角拉扯，被上訴人竟基於傷害故意，以徒手
    毆打、腳踹伊四肢、身體等方式，致伊受有右手背部皮下瘀
    血、左手上肢數處皮下瘀血及左前腕部線狀擦傷、左膝部皮
    下瘀血及左足背部皮下瘀血、左大腿部外側皮下瘀血等傷害
    ，並撕毀伊之衣服、毀壞伊之摩托羅拉新手機（下稱手機）
    、皮包（下稱皮包）致不堪使用，爰依民法第184條第1項前
    段、第196條、第195條等規定，求為命被上訴人給付（一）
    醫療費用：共新台幣（下同）5萬7000元。（二）衣服毀損
    價值2000元、皮包毀損價值1500元、手機毀損價值1萬1000
    元（二）非財產損害賠償：50萬元，合計為57萬1500元之判
    決。
二、被上訴人則以：伊在系爭處所遇到上訴人，因為債務問題，
    兩造間有拉扯，伊沒有打上訴人等語，資為抗辯。
三、本件經原審判決被上訴人應給付上訴人1萬5500元，及自95
    年4月13日起至清償日止，按週年利率5%計算之利息（被上
    訴人就原審判決其敗訴部分，未據聲明不服而告確定）。上
    訴人就原審判決其敗訴部分提起上訴，聲明為：（一）原判
    決關於駁回上訴人在第一審其餘之訴暨命負擔訴訟費用部分
    之裁判均廢棄。（二）上開廢棄部分，被上訴人應再給付上
    訴人55萬6000元，及自95年4月13日起至清償日止，按週年
    利率5%計算之利息。
四、不爭執之事實（見本院95年11月7日準備程序筆錄、95年12
    月6日言詞辯論筆錄）：被上訴人因傷害上訴人之案件，經
    臺灣臺北地方法院（下稱原審法院）刑事庭判處拘役40日，
    如易科罰金以300元折算1日確定（下稱刑事案件）。並有刑
    事案件簡易判決處刑書附卷可稽（見原審卷第6頁），復經
    本院調閱刑事案件卷宗核對無誤，自堪信為真實。
五、本件經本院於95年11月7日整理並協議簡化之爭點為（見本
    院同上筆錄，並依本院論述之先後順序而調整其次序，先此
    敘明）
（一）上訴人所受之傷害與被上訴人之侵權行為有無因果關係？
（二）上訴人各項請求是否應予准許？
  １、醫療費用5萬2000元部分？
  ２、物品毀損1萬4000元部分？
  ３、非財產損害賠償49萬元？
六、茲分別論述如下
（一）上訴人所受之傷害與被上訴人之侵權行為有因果關係。
  １、被上訴人否認上訴人指述之侵權行為，辯稱：兩造間僅有
      拉扯，伊沒有打上訴人云云。
  ２、惟查，上訴人主張：伊於上揭時間在系爭處所，與被上訴
      人商談財務問題，繼而發生口角拉扯，被上訴人竟基於傷
      害故意，以徒手毆打、腳踹伊四肢、身體等方式，致伊受
      有右手背部皮下瘀血、左手上肢數處皮下瘀血及左前腕部
      線狀擦傷、左膝部皮下瘀血及左足背部皮下瘀血、左大腿
      部外側皮下瘀血等傷害等情，業據上訴人提出台北市立和
      平醫院92年11月17日診字第00211150號診斷證明書影本（
      下稱診斷證明書）附卷可參（見原審卷第17頁）。經核上
      訴人指訴之受傷經過，與診斷證明書所示之時間、症狀相
      符，應非出於虛構，堪予確定。
  ３、又被上訴人因於上揭時地傷害上訴人之案件，經原審法院
      刑事庭判處拘役40日，如易科罰金以300元折算1日確定等
      節，復為被上訴人所不爭執（見上四所述），並經本院調
      閱刑事案件卷宗核對無誤，亦堪信屬實。
  ４、再參諸被上訴人於刑事案件警局調查時自承：伊有跟上訴
      人發生拉扯；因為財務糾紛，才發生拉扯；上訴人手背上
      的瘀血，是在拉扯中造成的；上訴人之衣服是在拉扯中拉
      破的等語；於刑事案件檢察官訊問時並供稱：伊知道拉扯
      會使人受傷並扯破衣服；上訴人於診斷證明書所載的傷是
      拉扯造成的；因為上訴人踢伊，伊才踢上訴人。上訴人打
      伊，伊才打上訴人，是拉來拉去等情（分見刑事案件所附
      之原審法院檢察署93年度偵字第746號卷第9頁反面、第13
      頁、第26頁、第28-1頁）綜合以觀，足徵被上訴人確實有
      傷害上訴人之侵權行為，洵堪認定。
  ５、準此可見，被上訴人上揭所辯，應係畏責圖卸之詞，不足
      採信。又被上訴人既於上揭時地對上訴人施以侵權行為，
      且有診斷證明書為憑。因此，上訴人所受如診斷證明書所
      示之傷害，與被上訴人之侵權行為有因果關係，當堪認定
      ，至為明確。
（二）上訴人各項請求應否准許，分敘如下。
  １、醫療費用5萬2000元部分，不應准許。
  （１）上訴人雖以：伊提出順安傳統整復中心之收據5萬2000
        元（見原審卷第19頁，下稱順安收據）、嘉生診所收據
        1200元（見原審卷第28頁至第29頁，下稱嘉生收據）及
        林林診所收據3800元（見原審卷第28頁，下稱林林收據
        ），共計5萬7000元，原審僅准許5000元。但伊非受瘀
        血及擦傷，並傷及脊椎、關節等骨頭部位，其治療之時
        間並非一、二星期可已痊癒。至林林收據所示之就診原
        因除感冒外，主要因為被上訴人侵權行為所致之疼痛。
        因此，上開收據所示之醫療費用，均應可請求被上訴人
        賠償云云。
  （２）惟揆諸診斷證明書觀之，被上訴人所受傷勢均為瘀傷及
        擦傷。而一般紅腫若發生後冰敷處置在數小時至1、2天
        即消失，若有揉、推拿可能時間延長；皮下瘀血若發生
        後即刻給予冰敷休息處置48小時後改溫敷，皮下瘀血部
        分所呈現之皮膚顏色慢慢會染化，時間約1、2星期不等
        一節，有台北市立聯合醫院95年5月19日北市醫和字第
        09531692400號函附卷可參（見原審卷第44頁）。然上
        訴人於92年11月18日起至93年3月30日，在順安傳統整
        復中心就診，約2-3天整復1次，每次費用1000元等情，
        固有順安收據附卷可參（見原審卷第19頁、第46頁）。
        是參酌被上訴人所受傷勢，認上訴人因被上訴人侵權行
        為所受之傷害，應於2星期內、至順安診所整復5次，即
        可痊癒，逾此部分之醫療費用不得請求。原審據此而為
        認定，應屬可採。
  （３）又上訴人於93年1月17日、同年1月26日、同年3月24日
        、5月25日至嘉生診所看診之病因，均為感冒，與被上
        訴人上揭傷害行為無關，有嘉生診所診斷證明書可證（
        見原審卷第41頁至第42頁）。至上訴人於93年2月12日
        、同年3月15日至林林診所支出之醫藥費，係治療背部
        腫傷及感冒，有林林診所回函在卷可稽（見原審卷第45
        頁）。參諸診斷證明書所示，上訴人所受傷勢均在四肢
        ，而不及於背部腫傷，且其看診時間，距離受傷已逾被
        上訴人上開侵權行為時有3、4個月之久。職是之故，上
        訴人提出之嘉生收據與林林收據，要與被上訴人之侵權
        行為，當無因果關係，蓋可確定。
  （４）此外，上訴人另以：被上訴人之侵權行為傷及伊之脊椎
        、關節等骨頭部位云云，要與卷證資料不符，復未舉證
        以實其說，其空言主張，自非可取。據此，是以上訴人
        請求醫療費部分，除原審准許之5000元部分（1000×5
        ＝5000，此部分未上訴，業已確定）外，均屬無據。上
        訴人主張被上訴人應再給付醫療費用5萬2000元云云，
        均非可採，至為明悉。
  ２、物品毀損1萬4000元部分，亦不應准許。
  （１）上訴人雖以：依現今物價水準，一件外套上衣價值2000
        元是合理，原審核定金額為500元，有違常理。案發當
        時，皮包、手機乃伊隨身攜帶之物品。伊之衣物既遭撕
        毀，皮包、手機亦遭毀損。伊於做警訊筆錄時，曾向承
        辦警員提起要記明筆錄，但承辦警員稱：此為民事賠償
        問題，到法院再向法官說明即可，以致警訊筆錄對於毀
        損之皮包、手機沒有記載。此部分請依自由心證認定皮
        包、手機之賠償金云云。
  （２）關於衣服毀損部分：被上訴人於刑事案件坦承上訴人之
        衣服係遭其所扯破等情，業如上述（見原審法院檢察署
        93年度偵字第746號卷第9頁背面）。是依民法第196條
        規定自應負賠償責任。然上訴人並未舉證證明衣服因毀
        損所減少之價額若干，原審依民事訴訟法第222條第2項
        規定，依自由心證認定其損害以500元為適當。本院認
        於法尚無不合，應予維持。上訴人空言1件外套2000元
        ，除未舉證以實其說外，且未考慮折舊等問題，自非可
        取。因此，上訴人此部分指摘，亦屬無據。
  （３）關於皮包、手機毀損：遍查刑事案件卷證，均未有上訴
        人之皮包、手機遭被上訴人毀損之證據，果被上訴人確
        有將上訴人之皮包、手機損毀，奈何上訴人未於案發之
        初向檢警敘明。尤以，上訴人業於警訊時指述被上訴人
        有撕毀其衣服之舉，衡情承辦警員應無故將上訴人關於
        皮包、手機毀損指訴隱匿之可能。況且，證人即上訴人
        指稱購買手機之服務員乙○○結稱：上訴人向伊購買的
        手機是銀天使ＴＧ2000，臺灣大哥大與日本廠商合作生
        產的，不是為摩托羅拉的廠牌等語（見本院卷第66頁背
        面），顯與上訴人指訴情節不符（見原審卷第16頁）。
        由是以觀，益證上訴人關於皮包、手機之指訴顯有瑕疵
        存在。此外，上訴人並未證明其皮包、手機確有毀損之
        情形，亦未證明該毀損情形確與被上訴人之侵權行為有
        相當因果關係，故上訴人此部分之請求，亦不應准許，
        至為明確。
  （４）據此，上訴人關於物品毀損1萬4000元之上訴部分，亦
        不應准許，洵堪認定。
  ３、關於非財產損害賠償部分，本院認被上訴人應再給付3萬
      元予上訴人，逾此部分（46萬元）部分則無理由。
  （１）按不法侵害他人之身體、健康、名譽、自由、信用、隱
        私、貞操，或不法侵害其他人格法益而情節重大者，被
        害人雖非財產上之損害，亦得請求賠償相當之金額。民
        法第195條第1項前段定有明文。又賠償之金額是否相當
        ，應斟酌實際加害情形、影響該權利是否重大、兩造身
        分地位，經濟狀況及其他各種情形，以為核定之準據（
        最高法院47年台上字第1221號判例意旨、51台上字第22
        3號判例意旨參照）。
  （２）經查，上訴人因被上訴人傷害行為造成上揭傷勢需至醫
        院求診，其確受有精神上之損害，自應予以慰藉。本院
        斟酌上訴人為高中畢業，而被上訴人為小學肄業（見刑
        事案件原審法院檢察署93年度偵字第746號卷第9頁、第
        10頁）；上訴人有1子女待撫養，為單親家庭家境清寒
        ；上訴人無財產資料，而被上訴人名下有不動產、投資
        等財產資料（見本院卷第51頁至第54頁所附之稅務電子
        閘門財產所得調件明細表）等兩造之身分、地位、經濟
        能力等一切情狀，並參酌上訴人所受傷勢，認上訴人所
        受非財產損害賠償以4萬元為適切，逾此部分之請求，
        即不應准許。原審就此部分僅准許1萬元，本院認尚嫌
        過低，應再命被上訴人給付非財產損害賠償3萬元予上
        訴人。
  （３）末按負損害賠償責任者，除法律另有規定或契約另有訂
        定外，應回復他方損害發生前之原狀。因回復原狀而應
        給付金錢者，自損害發生時起，加給利息。民法第213
        條第1、2項定有明文。復按民法第213條第2項所謂因回
        復原狀而應給付金錢者，例如所侵害者為金錢，則應返
        還金錢，如所侵害者為取得利益之物，則於返還原物外
        ，更應給付金錢抵償其所得利益，始克回復原狀。是我
        民法明定身體健康之傷害，應為金錢賠償（民法第193
        條、第195條第1項前段），此即民法第213條第1項所謂
        法律另有規定，自無適用同條第2項規定之餘地，最高
        法院著有56年台上字第1863號判例可資參照。又給付無
        確定期限者，債務人於債權人得請求給付時，經其催告
        而未為給付，自受催告時起，負遲延責任。其經債權人
        起訴，或依督促程序送達支付命令，或為其他相類之行
        為者，與催告有同一之效力；遲延之債務，以支付金錢
        為標的者，債權人得請求依法定利率計算之遲延利息，
        民法第229條第2項、第233條第1項前段分別定有明文。
        因此，上訴人請求被上訴人給付自起訴狀繕本送達日（
        見原審卷第14頁）之翌日（即95年4月13日）起至清償
        日止，按週年利率5%計算之法定遲延利息，亦屬有據。
七、綜上所述，上訴人本於民法第184條第1項前段、第195條第1
    項前段等規定，請求上訴人再給付3萬元及自95年4月13日起
    至清償日止，按法定利率週年利率5%計算之利息，為有理由
    ，應予准許。至逾此所為請求部分（即再給付52萬6000元及
    其法定遲延利息部分），為無理由，應予駁回。原審就上開
    應准許部分，為上訴敗訴之判決，並駁回其假執行之聲請，
    尚有未洽，上訴意旨求予廢棄改判，為有理由，爰由本院予
    以廢棄改判如主文第2項所示。至於上訴人之請求不應准許
    部分，原判決為上訴人敗訴之判決，並駁回其假執行之聲請
    ，經核於法並無不合，上訴意旨求予廢棄改判，為無理由，
    應駁回其上訴。
八、本件事證已臻明確，至於未論述之爭點；兩造其餘之攻擊或
    防禦方法；未經援用之證據，經本院斟酌後，認為均不足以
    影響本判決之結果，自無一一詳予論駁之必要，併此敘明。
九、據上論結，本件上訴為一部有理由，一部無理由，依民事訴
    訟法第450條、第449條第1項、第79條，判決如主文。
中    華    民    國    95    年    12    月    20    日
                    民事第14庭
                        審判長法  官  許正順
                              法  官  魏麗娟
                              法  官  鍾任賜
正本係照原本作成。
不得上訴。
中    華    民    國    95    年    12    月    20    日
                              書記官  王敬端


司法院資訊處製作；財團法人民間司法改革基金會備份。
